【裁判字號】    99,交上易,160
【裁判日期】    990811
【裁判案由】    過失傷害
【裁判全文】
臺灣高等法院刑事判決               99年度交上易字第160號
上  訴  人
即  被  告  乙○○
上列上訴人因過失傷害案件，不服臺灣台北地方法院99年度交易
字第49號，中華民國99年3月25日第一審判決（起訴案號：臺灣
台北地方法院檢察署98年度偵字第17332號），提起上訴，本院
判決如下：
    主  文
原判決關於乙○○部分撤銷。
乙○○因過失傷害人，處拘役拾日，如易科罰金，以新臺幣壹
仟元折算壹日，緩刑貳年。
    事  實
一、乙○○於民國98年4月6日21時25分許，駕駛車牌號碼V3-722
    7號自用小客車，搭載其妻洪慧娟，沿臺北縣新店市○○路
    西向東行駛，行經同市○○路、順安街交岔路口欲左轉時，
    因同向前方尚有車輛待轉，而左轉燈光號誌已經轉換，乙○
    ○應注意燈光號誌變更，其他車輛將行進，而依當時情形，
    並無不能注意之情事，而疏於注意。適甲○○騎乘861-DGF
    號重型機車，沿同市○○路東向西行駛至上開路口，燈光號
    誌已經轉變，應注意減速及路口之車輛，亦疏未注意，以時
    速50公里以上行駛，兩車因而閃不避，發生擦撞。甲○○人
    車倒地，受有左側第二及第三掌骨幹之骨、右側尺骨鷹嘴突
    開放性骨折之傷害。洪慧娟受有右腰部挫傷之傷害（洪慧娟
    未對其配偶乙○○提出告訴）。乙○○肇事後，在有偵查犯
    罪職權之機關或公務員發覺前，留在現場向據報到場處理之
    警員謝宗憲坦承為肇事者，自首接受裁判。
二、案經甲○○訴由臺北縣政府警察局新店分局報請臺灣臺北地
    方法院檢察署檢察官偵查起訴。
    理  由
一、按被告以外之人於審判外之言詞或書面陳述，除法律有規定
    者外，不得作為證據，刑事訴訟法第159 條第1 項定有明文
    。又被告以外之人於審判外之陳述，雖不符前4條之規定，
    而經當事人於審判程序同意作為證據，法院審酌該言詞陳述
    或書面陳述作成時之情況，認為適當者，亦得為證據；當事
    人、代理人或辯護人於法院調查證據時，知有第159條第1項
    不得為證據之情形，而未於言詞辯論終結前聲明異議者，視
    為有前項之同意，同法第159條之5規定甚明。本案告訴人即
    證人甲○○、洪慧娟之警詢筆錄、臺北縣政府警察局新店分
    局交通分隊道路交通事故調查卷宗、交通鑑定結果之相關文
    件及慈濟醫院之診斷證明書，均屬傳聞證據，然因公訴人及
    被告於法院言詞辯論終結前，未對於證據能力聲明異議，依
    前開規定，視為同意上開證據具備證據能力。本院審酌該等
    言詞或書面陳述作成之客觀條件及環境，應無違法或不當情
    事，因而認為適當，故該等言詞或書面陳述，均具備證據能
    力而得作為證據，合先敘明。
二、上揭犯罪事實，業據被告乙○○於偵審中自白不諱，核與告
    訴人甲○○於警訊、檢察官偵查中及原審證述之情節，均大
    致相符。復有道路交通事故現場圖、臺北縣政府警察局新店
    分局交通分隊交通事故談話記錄表、道路交通事故調查報告
    表、道路交通事故補充資料表、現場照片、慈濟醫院診斷證
    明書等在卷可資佐證（見偵查卷宗第16頁至第35頁、第57頁
    、第58頁）。被告乙○○駕駛自用小客車，應注意並能注意
    ，在交岔路口左轉燈光號誌已經轉變，其他車輛即將行進，
    疏未注意，因而肇事致人受傷之事實，至為灼然。至告訴人
    騎機車亦未注意路口號誌變更，而超速行駛，亦有過失，惟
    此為雙方肇事原因之競合，不能因此免除被告之責任。本件
    事證明確，被告犯行洵堪認定，應予以依法論科。
三、核被告所為，係犯刑法第284條第1項前段之過失傷害罪。又
    被告乙○○肇事後，迄臺北縣政府警察局新店分局交通分隊
    警員謝宗憲前往現場處理時，在場等候並當場承認為肇事人
    ，自首接受裁判，有臺北縣政府警察局道路交通事故肇事人
    自首情形紀錄表可考（見偵查卷宗第33頁），應依刑法第62
    條前段之規定，減輕其刑。
四、原審對被告為有罪科刑之判決，固非無見。惟查，被告之妻
    洪慧娟雖因本件車輛肇事受傷，但其係對甲○○提出過失傷
    害之告訴，並未對其夫即被告提出告訴。又過失犯罪並無共
    犯關係，亦無告訴不可分之適用。而原審誤認被害人洪慧娟
    對甲○○告訴效力及於被告，有合法之告訴，認被告一過失
    行為，造成二人受傷，係一行為觸犯二罪名，依刑法第55條
    想像競合之規定，論以一罪，並作為從重量刑之依據，自有
    違誤。被告上訴意旨指摘原判決不當，為有理由，應由本院
    將原判決關於被告乙○○部分撤銷改判。爰審酌被告過失程
    度，被害人所受傷勢及其他一切情狀，判處如主文第二項所
    示之刑，並諭知易科罰金折算之標準，以示懲儆。又念被告
    前無不良素行，未曾受有期徒刑以上刑之宣告，有本院被告
    前案紀錄表在卷可按，其上訴本院已與告訴人甲○○和解，
    為民事賠償，並已履行完畢，有本院和解筆錄及審判筆錄可
    稽。過失傷害為告訴乃論之罪，上訴第二審雖不得撤回告訴
    ，但被告已儘力消弭損害。其經此教訓，當知所警惕，而無
    再犯之虞，本院因認其刑之宣告以暫不執行為適當，乃同時
    宣告緩刑二年，以勵自新。
五、據上論斷，應依刑事訴訟法第369條第1項前段、第364條、
    第299條第1項前段，刑法第284條第1項前段，第62條前段、
    第41條第1項前段、第74條第1項第1款，刑法施行法第1條之
    1，判決如主文。
本案經檢察官劉文水到庭執行職務。
中    華    民    國    99    年    8     月    11    日
                  刑事第七庭審判長法  官  宋明蒼
                                  法  官  游紅桃
                                  法  官  趙功恆
以上正本證明與原本無異。
不得上訴。
                                  書記官  潘文賢
中    華    民    國    99    年    8     月    11    日
附錄本案論罪科刑法條全文
刑法第284條第1項
因過失傷害人者，處6月以下有期徒刑，拘役或500元以下罰金；
致重傷者，處1年以下有期徒刑，拘役或500元以下罰金。

司法院資訊處製作；財團法人民間司法改革基金會備份。
